【裁判字號】    92,附民,320
【裁判日期】    920829
【裁判案由】    誣告
【裁判全文】
臺灣板橋地方法院刑事附帶民事訴訟判決            九十二年度附民字第三二號
    原      告  丙○○
    被      告  乙○○
                甲○○
右列被告因九十二年度易字第一八八六號誣告案件，經原告提起附帶民事訴訟，本院
判決如左：
    主  文
被告甲○○應給付原告新臺幣參萬元。
原告其餘之訴駁回。
    事  實
一、原告方面：
   （一）聲明：求為判決被告乙○○與甲○○連帶給付原告新臺幣（下同）貳拾萬
         元整。
   （二）陳述：被告乙○○與甲○○明知乙○○所有之車號Ｐ七─一四０九號自小
         客車係甲○○於民國九十年四月九日交予伊駕駛，竟於九十年四月十二日
         至桃園縣警察龜山分局龜山派出所虛報上開車輛失竊，致伊因竊盜案件纏
         訟二年，造成伊精神損害，爰請求渠等依侵權行為之法律關係，連帶賠償
         伊二十萬元。
   （三）、證據：援用刑事訴訟調查之證據。
二、被告方面：
   （一）聲明：均請求駁回原告之訴。
   （二）陳述：並無誣告原告之事實。
    理  由
一、本件原告起訴主張被告甲○○明其姐乙○○所有車號Ｐ七─一四○九號自小客車
    ，於九十年四月九日凌晨，由被告甲○○與原告、友人孫嘉慧共同駕駛上開車輛
    ，至桃園縣龜山鄉○○○街某處談判，嗣被告甲○○與原告發生口角爭執，被告
    甲○○為免遭原告毆打，乃下車徒步逃離現場，其後原告則駕駛上開車輛離去。
    詎被告甲○○明知上開車輛由原告使用，竟基於誣告之犯意，向不知情之被告乙
    ○○稱該車於九十年四月九日二時許，在桃園縣龜山鄉○○街口與新嶺三街失竊
    ，致使乙○○信其所言，遂於九十年四月十二日十九時許，至桃園縣警察局龜山
    分局龜山派出所，虛報上開車輛於上開時地失竊，而報請該管司法警察機關，協
    助偵查竊盜罪嫌。嗣於九十年四月二十一日三時三十五分許，丙○○駕駛上開車
    輛至臺北縣新莊市○○路一九巷口前，為警誤為嫌犯查獲，並以其涉犯竊盜罪予
    以移送法辦，嗣經台灣台北地方法院檢察署檢察官查明予以不起訴處分，始循線
    查悉上情之事實，業經本院以九十二年度易字第一八八六號刑事判決認定明確，
    判處被告翁宗明有罪，被告雖否認上開行為，惟已為本院上開刑事判決認定不可
    採信，並已明確說明不可採信之理由，依刑事訴訟法第五百條前段規定，應認原
    告對於被告甲○○之主張為真實。
二、按因犯罪而受損害之人，於刑事訴訟程序中得提起附帶民事訴訟，對於被告請求
    回復其損害，刑事訴訟法第四百八十七條第一項明文規定。次按「因故意或過失
    ，不法侵害他人之權利者，負損害賠償責任。」，「不法侵害他人之身體、健康
    、名譽、自由、信用、隱私、貞操，或不法侵害其他人格法益而情節重大者，被
    害人雖非財產上之損害，亦得請求賠償相當之金額。」，民法第一百八十四條第
    一項前段、第一百九十五條第一項前段分別定有明文。本件被告虛報上開車輛失
    竊，而誣告原告涉犯竊盜罪嫌，使其名譽受有損害，已如前述，原告自得依侵權
    行為之法律關係，向被告甲○○請求損害賠償。爰審酌被告甲○○僅因懼其姐乙
    ○○知悉與原告間之衝突事件而未吐實，致其姐誤信該車遺失而報案失竊，致使
    原告於到案後歷經訟累，及兩造之身分、社會地位、智識水準，及兩造其他實際
    狀況等一切情狀，認原告請求賠償精神慰撫金二十萬元，尚屬過高，應核減為三
    萬元，方屬公允，逾此部分之請求則不應准許。另就原告訴請被告乙○○應連帶
    賠償乙節，惟被告乙○○被訴誣告部分，業經本院刑事判決無罪在案，是原告請
    求被告乙○○應連帶賠償自無理由，自應予以駁回，併此敘明。
三、據上論結，本件原告之訴為一部有理由、一部無理由，依刑事訴訟法第五百零二
    條第一項、第二項、第五百零三條第一項，民事訴訟法第三百九十條第二項，判
    決如主文。
中      華      民      國    九十二    年      八      月    二十九    日
                                      臺灣板橋地方法院刑事第六庭
                                          法  官  徐   蘭   萍
右正本證明與原本無異
對於本判決如不服非對刑事判決上訴時不得上訴並應於送達後十日內向本院提出上訴
狀
                                          書記官  莊   川   億
中      華      民      國    九十二    年      八      月    二十九    日


司法院資訊處製作；財團法人民間司法改革基金會備份。
